【裁判字號】    95,上易,1216
【裁判日期】    950802
【裁判案由】    毒品危害防制條例
【裁判全文】
臺灣高等法院刑事判決                95年度上易字第1216號
上  訴  人  臺灣臺北地方法院檢察署檢察官
被      告  甲○○
上列上訴人因毒品危害防制條例案件，不服臺灣臺北地方法院
95年度易字第436號，中華民國95年5月11日第一審判決（起訴案
號：臺灣臺北地方法院檢察署94年度偵字第22627號），提起上
訴，本院判決如下：
    主  文
上訴駁回。
    理  由
一、公訴意旨略以：被告甲○○明知愷他命係政府依據毒品危害
    防制條例所公告禁止販賣、轉讓之第三級毒品，竟於民國（
    下同）九十四年九月十七日凌晨，夥同黃煒智前往台北市萬
    華區○○○路○段一八七之二號四樓四０一室，向郭世陽（
    涉嫌販賣部分另行訴追）購買第三級毒品愷他命後，即基於
    轉讓之犯意，將所購得之愷他命香煙一支點燃後，轉讓予黃
    煒智施用。嗣甲○○、黃煒智二人於同日零時五十五分許，
    離去現場時，為警查獲，並扣得第三級毒品愷他命一包（毛
    重二．二公克，淨重二公克），因認被告涉犯毒品危害防制
    條例第8條第3項之轉讓第三級毒品罪嫌云云。
二、按犯罪事實應依證據認定之，無證據不得認定犯罪事實；不
    能證明被告犯罪者，應諭知無罪之判決，刑事訴訟法第一百
    五十四條第二項及第三百零一條第一項分別定有明文。又所
    謂認定犯罪事實之證據，無論其為直接或間接證據，均須達
    於通常一般人均不致有所懷疑，而得確信其為真實之程度，
    始得據為有罪之認定，若其關於被告是否犯罪之證明未能達
    此程度，而有合理性懷疑之存在，致使無法形成有罪之確信
    ，根據「罪證有疑、利於被告」之證據法則，即不得遽為不
    利被告之認定（最高法院二十九年上字第三一０五號、四十
    年台上字第八六號、七十六年台上字第四九八六號判例參照
    ）。次按檢察官對於起訴之犯罪事實，應負提出證據及說服
    之實質舉證責任，倘其所提出之證據，不足為被告有罪之積
    極證明，或其指出證明之方法，無從說服法院以形成被告有
    罪之心證，基於無罪推定之原則，自應為被告無罪判決之諭
    知（最高法院九十二年台上字第一二八號判例參照）。
三、本件公訴人認被告涉犯毒品危害防制條例第八條第三項之轉
    讓第三級毒品罪嫌，無非係以被告之供述、證人黃煒智之證
    述、台灣檢驗科技股份有限公司濫用藥物尿液檢驗報告二紙
    及扣案之愷他命一包為其主要論據。惟訊據被告甲○○，固
    不否認於上揭時地為警查獲，並自其身上扣得愷他命一包（
    毛重二．二公克，淨重二公克）之事實，惟堅決否認有何公
    訴人所指轉讓第三級毒品愷他命之犯行，辯稱：「檢察官開
    偵查庭時與案發時已經相隔兩個多月，當時大家的印象都已
    經模糊及所言都在記憶模糊中。」、「當時在警察局製作筆
    錄的時候，我們都說是一人一支香煙，不是如在檢察官那邊
    所講的。」、「警局及偵查筆錄的記載是實在的，但因當時
    距離我抽Ｋ煙的時間已經二個多月，且我抽Ｋ煙時記憶模模
    糊糊的才這樣說，黃煒智在警局及偵查中確實有講筆錄記載
    的這些話，但他是在記憶不清楚的情況下才這樣說的，事實
    上查獲當天我去郭世陽家，郭世陽倒一些Ｋ他命請我跟黃煒
    智抽，我跟黃煒智一人抽一支Ｋ煙，而不是一起抽一支，我
    們抽的Ｋ煙是郭世陽請的。」等語。
四、本院查：
（一）本件被告與證人黃煒智所抽之Ｋ煙，究係何人無償讓與乙
      節，雖據被告於偵查時供稱：「當天我點了一支Ｋ煙，我
      抽了一口拿給黃煒智，黃煒智抽了再拿給我，我們是互抽
      ，我沒有跟他算錢。」等語（參見偵查卷第89頁背面），
      及證人黃煒智於警詢時陳稱：「（你與甲○○除這次向郭
      世陽購買毒品外，之前向他購買毒品幾次？數量、金額？
      有無轉讓他人施用？）我與甲○○一同向郭世陽購買毒品
      只有這次而已。因為甲○○購入毒品後會無償轉讓給我施
      用」等語（參見偵查卷第45頁），嗣於偵查中具結證稱：
      「當時我在看電視，甲○○有拿一支Ｋ煙給我抽，我有拿
      起來抽，沒有付錢。」等語（參見偵查卷第88頁），惟其
      二人均未明確指出所施用之Ｋ他命究係何人所有，是尚難
      逕為遽予認定該Ｋ他命即為被告所有，而為不利於被告之
      認定。
（二）原審於審理時傳喚證人郭世陽、黃煒智進行隔離訊問之結
      果，證人郭世陽於原審審理時證稱：「當天凌晨被告與黃
      煒智一起去我家找我，之前我與被告約好一起去買Ｋ他命
      ，但當天他們來找我時，我已經買好了，我就把Ｋ他命拿
      給被告，被告做成一支Ｋ煙，我與黃煒智也各做一支Ｋ煙
      ，我們三人都有抽Ｋ煙，我將Ｋ他命分成二份，我的那份
      倒在桌上，被告的那份用塑膠袋裝著交給他，被告及黃煒
      智用我倒出來的那份，各做一支Ｋ煙，黃煒智做的Ｋ煙算
      是我請的。」等語（參見一審卷第22頁背面、第23頁），
      核與證人黃煒智證稱：「當天我與被告一起去找郭世陽，
      進屋子後我就去看電視，之後聞到Ｋ煙，Ｋ他命是郭世陽
      拿出來倒在盤子上的，我看到被告在抽，就跟著做一支Ｋ
      煙自己抽，沒有人主動要我做Ｋ煙，我那天抽的Ｋ煙是郭
      世陽拿出來倒在盤子裡的。」等語（參見一審卷第24頁）
      相符，是其二人對於查獲當天證人黃煒智所施用之愷他命
      係證人郭世陽所有，而非被告所有乙節互核一致。況且警
      方自被告身上扣得之愷他命一包，確係以塑膠袋包裹乙節
      ，亦有扣押物品目錄表乙份可參（參見偵查卷第38頁背面
      ），益徵證人郭世陽前開證稱其將被告之愷他命以塑膠袋
      裝著交給他等語，要屬非虛，堪予採信。
（三）至於卷附台灣檢驗科技股份有限公司濫用藥物尿液檢驗報
      告二份，僅能證明被告與黃煒智確有施用毒品愷他命之行
      為，卷附台灣檢驗科技股份有限公司濫用藥物檢驗報告乙
      份，亦僅能證明扣案之白色粉末一包，確係第三級毒品愷
      他命無訛，均不足以證明被告有轉讓第三級毒品愷他命之
      犯行。
五、綜上所述，公訴人所舉前開論據，均不足以證明被告有轉讓
    第三級毒品愷他命之行為。此外，復查無其他積極證據足證
    被告有何公訴人所指之上開犯行，揆諸前揭規定及說明，自
    應為被告無罪之諭知。原審以被告之犯行不能證明而為被告
    無罪之判決，經核其認事用法並無不合。本件公訴人之上訴
    意旨仍執前詞，提摘原判決不當，難認為有理，應予駁回。
六、據上論斷，應依刑事訴訟法第三百六十八條，判決如主文。
本案經檢察官李良忠到庭執行職務。
中    華    民    國    95    年    8     月    2     日
                  刑事第三庭審判長法  官  許國宏
                                  法  官  林銓正
                                  法  官  許增男
以上正本證明與原本無異。
不得上訴。
                                  書記官  葉金發
中    華    民    國    95    年    8     月    2     日


司法院資訊處製作；財團法人民間司法改革基金會備份。
